【裁判字號】    98,易,381
【裁判日期】    990409
【裁判案由】    贓物
【裁判全文】
臺灣宜蘭地方法院刑事判決               98年度訴字第148號
公  訴  人  臺灣宜蘭地方法院檢察署檢察官
被      告  林仁輝
選任辯護人  包漢銘律師
被      告  張耀鑫
            吳茂林
            鐘建雲
            田金福
            游錫鴻
            林千皓
            陳奕任
            李家祥
            吳坤明
            謝易洲
            黃正華
            甲○○
上  一  人
選任辯護人  林國漳律師
上列被告等因違反森林法等案件，經檢察官提起公訴（98年度偵
字第437、438、1122、1162、1163、1164號）及追加起訴（98年
度偵字第1163、1164號），本院判決如下：
    主  文
林仁輝共同犯森林法第五十二條第一項第四、六款之竊取森林主
產物罪，處有期徒刑參年，併科罰金新台幣參佰壹拾肆萬玖仟貳
佰陸拾元，罰金如易服勞役，以罰金總額與一年之日數比例折算
，扣案如附表編號一所示之物沒收；又共同犯水土保持法第三十
二條第一項前段之非法開發致水土流失罪，處有期徒刑拾月，扣
案如附表編號一所示之物沒收；又共同犯森林法第五十二條第二
項之竊取森林主產物未遂罪，處有期徒刑伍月，扣案如附表編號
二所示之物均沒收；又共同犯水土保持法第三十二條第四項之非
法開發致水土流失未遂罪，處有期徒刑伍月，扣案如附表編號二
所示之物均沒收。應執行有期徒刑肆年，併科罰金新台幣參佰壹
拾肆萬玖仟貳佰陸拾元，罰金如易服勞役，以罰金總額與一年之
日數比例折算，扣案如附表所示之物均沒收。
張耀鑫共同犯森林法第五十二條第一項第四、六款之竊取森林主
產物罪，處有期徒刑貳年，併科罰金新台幣參佰壹拾肆萬玖仟貳
佰陸拾元，罰金如易服勞役，以罰金總額與一年之日數比例折算
，扣案如附表編號一所示之物沒收；又共同犯水土保持法第三十
二條第一項前段之非法開發致水土流失罪，處有期徒刑陸月，扣
案如附表編號一所示之物沒收；又共同犯森林法第五十二條第二
項之竊取森林主產物未遂罪，處有期徒刑肆月，扣案如附表編號
二所示之物均沒收；又共同犯水土保持法第三十二條第四項之非
法開發致水土流失未遂罪，處有期徒刑肆月，扣案如附表編號二
所示之物均沒收。應執行有期徒刑貳年拾月，併科罰金新台幣參
佰壹拾肆萬玖仟貳佰陸拾元，罰金如易服勞役，以罰金總額與一
年之日數比例折算，扣案如附表所示之物均沒收。
鐘建雲共同犯森林法第五十二條第一項第四、六款之竊取森林主
產物罪，累犯，處有期徒刑貳年貳月，併科罰金新台幣參佰壹拾
肆萬玖仟貳佰陸拾元，罰金如易服勞役，以罰金總額與一年之日
數比例折算，扣案如附表編號一所示之物沒收；又共同犯水土保
持法第三十二條第一項前段之非法開發致水土流失罪，累犯，處
有期徒刑柒月，扣案如附表編號一所示之物沒收。應執行有期徒
刑貳年陸月，併科罰金新台幣參佰壹拾肆萬玖仟貳佰陸拾元，罰
金如易服勞役，以罰金總額與一年之日數比例折算，扣案如附表
編號一所示之物沒收。
吳茂林共同犯森林法第五十二條第一項第四、六款之竊取森林主
產物罪，處有期徒刑貳年，併科罰金新台幣參佰壹拾肆萬玖仟貳
佰陸拾元，罰金如易服勞役，以罰金總額與一年之日數比例折算
，扣案如附表編號一所示之物沒收。
田金福共同犯森林法第五十二條第一項第四、六款之竊取森林主
產物罪，處有期徒刑貳年，併科罰金新台幣參佰壹拾肆萬玖仟貳
佰陸拾元，罰金如易服勞役，以罰金總額與一年之日數比例折算
，扣案如附表編號一所示之物沒收。
林千皓共同犯森林法第五十二條第一項第四、六款之竊取森林主
產物罪，累犯，處有期徒刑壹年貳月，併科罰金新台幣參佰壹拾
肆萬玖仟貳佰陸拾元，罰金如易服勞役，以罰金總額與一年之日
數比例折算，扣案如附表編號一所示之物沒收。
黃正華共同犯森林法第五十二條第一項第四、六款之竊取森林主
產物罪，累犯，處有期徒刑拾壹月，併科罰金新台幣參佰壹拾肆
萬玖仟貳佰陸拾元，罰金如易服勞役，以罰金總額與一年之日數
比例折算，扣案如附表編號一所示之物沒收。
謝易洲共同犯森林法第五十二條第一項第四、六款之竊取森林主
產物罪，累犯，處有期徒刑拾壹月，併科罰金新台幣參佰壹拾肆
萬玖仟貳佰陸拾元，罰金如易服勞役，以罰金總額與一年之日數
比例折算，扣案如附表編號一所示之物沒收。
游錫鴻共同犯森林法第五十二條第一項第四、六款之竊取森林主
產物罪，累犯，處有期徒刑拾壹月，併科罰金新台幣參佰壹拾肆
萬玖仟貳佰陸拾元，罰金如易服勞役，以罰金總額與一年之日數
比例折算，扣案如附表編號一所示之物沒收；又共同犯森林法第
五十二條第二項之竊取森林主產物未遂罪，累犯，處有期徒刑肆
月，扣案如附表編號二所示之物均沒收。應執行有期徒刑壹年壹
月，併科罰金新台幣參佰壹拾肆萬玖仟貳佰陸拾元，罰金如易服
勞役，以罰金總額與一年之日數比例折算，扣案如附表所示之物
均沒收。
陳奕任共同犯森林法第五十二條第二項之竊取森林主產物未遂罪
，處有期徒刑參月，如易科罰金，以新台幣壹仟元折算壹日，扣
案如附表編號二所示之物均沒收。
李家祥共同犯森林法第五十二條第二項之竊取森林主產物未遂罪
，累犯，處有期徒刑肆月，如易科罰金，以新台幣壹仟元折算壹
日，扣案如附表編號二所示之物均沒收；又共同犯水土保持法第
三十二條第四項之非法開發致水土流失未遂罪，累犯，處有期徒
刑肆月，如易科罰金，以新台幣壹仟元折算壹日，扣案如附表編
號二所示之物均沒收。應執行有期徒刑陸月，如易科罰金，以新
台幣壹仟元折算壹日，扣案如附表編號二所示之物均沒收。
吳坤明共同犯森林法第五十二條第二項之竊取森林主產物未遂罪
，處有期徒刑參月，如易科罰金，以新台幣壹仟元折算壹日，扣
案如附表編號二所示之物均沒收。
甲○○故買贓物，處有期徒刑陸月，如易科罰金，以新台幣壹仟
元折算壹日。
    犯 罪 事 實
一、林仁輝結夥張耀鑫、吳茂林、游錫鴻、鐘建雲與田金福共同
    基於意圖為自己不法所有而竊取森林主產物之犯意聯絡，先
    於民國97年11月初，由林仁輝指示吳茂林帶同鐘建雲至宜蘭
    縣大同鄉茂安村石頭溪上游之國有林班地勘察該處地形是否
    適合開挖道路，經鐘建雲查看合適後，林仁輝即要求張耀鑫
    、游錫鴻、鐘建雲、田金福於97年11月8日，一同前往上開
    地點共同竊取森林主產物扁柏，並由林仁輝提供日立牌PC22
    0型挖土機1部、由張耀鑫提供承租之不詳廠牌120型之挖土
    機一部至上開地點作為竊取扁柏之犯罪工具。又林仁輝、張
    耀鑫、鐘建雲3人明知未經管理機關行政院農業委員會林務
    局羅東林區管理處之同意或許可，不得在宜蘭縣大同鄉茂安
    村石頭溪河床太平山事業區第29林班地往上游至第34林班地
    擅自開發，為能順利竊得上開國有林木，竟基於共同之犯意
    ，由林仁輝指示張耀鑫、鐘建雲輪流駕駛上開挖土機，沿石
    頭溪河床太平山事業區第29林班地往上游至第34林班地，擅
    自開挖道路，破壞原有地表，使表土裸露無任何植被，新闢
    道路間多處嚴重崩塌，土石流落至下邊坡，致生水土流失。
    林仁輝並指示游錫鴻負責山上補給、採買及把風之工作、田
    金福負責砍伐生立木之工作，吳茂林則於97年11月底，依林
    仁輝指示至上述地點查看張耀鑫等人工作進度並為指揮、調
    度，張耀鑫、吳茂林、游錫鴻、鐘建雲與田金福於上揭地點
    砍伐扁柏生立木7株及枯倒木2株完畢後，即共同將9支扁柏
    【案發當時山價合計新台幣（下同）1,574,630元】，以鋼
    索綑綁固定，並以挖土機拖拉至石頭溪第四攔沙壩附近以土
    石覆蓋，以備日後運出，掩埋完成後即於97年12月上旬某日
    暫時返家，工作所用之日立牌PC220型挖土機1部則於97年12
    月15日由林仁輝指示不知情之朱睿彬以拖車載運下山。迨至
    97年12月20日晚上8時許，林仁輝又夥同吳茂林，接續前揭
    竊取森林主產物之犯意聯絡，另邀集林千皓、李建華（業經
    本院通緝中）、黃正華、謝易洲基於前揭竊取森林主產物之
    犯意聯絡，由林仁輝先向李建華租用挖土機1台後，指示吳
    茂林操作該挖土機，在上開掩埋扁柏9支之地點，將扁柏挖
    出，並以鋼索捆綁為4、5支1捆，由挖土機拖拉至附近位於
    蘭陽溪之嘉蘭菜園區，再裝載至林千皓所駕駛車號890-JB號
    大貨車上，復由林仁輝駕駛挖土機返回上開掩埋木材地點，
    由吳茂林、林仁輝以相同方法再將所餘之木材拖至嘉蘭菜區
    ，再由林仁輝指示不詳姓名年籍之成年人駕駛大貨車將上開
    木材載運至蘭陽大橋附近宜蘭五結鄉之某空地置放，上開2
    次搬運工作由謝易洲、黃正華擔任把風。置於林千皓所駕駛
    之第一批木材即逕由林千皓於97年12月21日凌晨，搭載林仁
    輝載運至嘉義市東區許厝庄仔8號「合詰木業有限公司」卸
    貨。復於翌日凌晨返回宜蘭後，再度由林仁輝乘坐林千皓之
    大貨車至蘭陽大橋附近宜蘭五結鄉之某空地載運第二批木材
    至嘉義，並由不知情之陳錫泉駕車搭載黃正華、吳茂林前往
    「合詰木業有限公司」商談木材出售事宜。林仁輝於97年12
    月22日上午6時許，在嘉義市東區許厝庄仔8號「合詰木業有
    限公司」，將上開扁柏9支出售予王士林（另由檢察官為緩
    起訴處分）。甲○○明知上開扁柏9支係屬來路不明之贓物
    ，竟仍基故買贓物之犯意，於同日下午3時許，至上開「合
    詰木業公司」，以2,350,000元之價格向王士林購買，先支
    付1,000,000後，由「合詰木業有限公司」將上開扁柏9支載
    往甲○○位於臺南縣麻豆鎮麻豆口1-1號「農林木業有限公
    司」交付。嗣經警循線於97年12月25日上午12時35分許，持
    搜索票在甲○○位於臺南縣麻豆鎮麻豆口1-1號「農林木業
    有限公司」內起獲上開扁柏9支而查獲，另扣得林仁輝所有
    供渠等開挖道路及竊取國有林木所用之日立牌PC220型挖土
    機1台。
二、林仁輝、張耀鑫與游錫鴻於上開案件經檢警查獲偵辦中，仍
    不知悛悔，復於98年1月14日晚間10時許，結夥邱寧鴻（業
    經本院通緝中）、陳奕任、李家祥、吳坤明共同基於意圖為
    自己不法所有而竊取森林主產物之犯意聯絡，前往宜蘭縣大
    同鄉茂安村石頭溪上游太平山事業區第30林地班，竊取森林
    主產物扁柏枯倒木及漂流木。又林仁輝、張耀鑫、李家祥明
    知未經管理機關行政院農業委員會林務局羅東林區管理處之
    同意或許可，不得在宜蘭縣大同鄉茂安村石頭溪河床太平山
    事業區第29林班地往上游至第30林班地擅自開發，為能順利
    竊得上開國有林木，竟基於共同之犯意，由林仁輝、張耀鑫
    、李家祥輪流駕駛張耀鑫所租用之200型挖土機，沿石頭溪
    河床太平山事業區第29林班地往上游至第30林班地擅自開挖
    、開設道路約400公尺，惟尚未致生水土流失。林仁輝指示
    邱寧鴻、陳奕任、吳坤明著手蒐尋漂流木，游錫鴻負責採買
    食物。嗣於98年1月16日下午2時許，渠等尚在蒐尋枯倒木及
    漂流木時，即為警在宜蘭縣大同鄉茂安村石頭溪內約3公里
    處查獲，並扣得上開200型挖土機1台、挖土機鑰匙1支、林
    仁輝所有供本件犯行所用之鍊鋸1組、望遠鏡1架、無線電3
    具、無線電備用電池3顆。
三、案經宜蘭縣政府警察局暨宜蘭縣政府警察局三星分局報請台
    灣宜蘭地方法院檢察署檢察官偵查起訴及追加起訴。
    理  由
一、按被告以外之人於審判外之言詞或書面陳述，除法律有規定
    者外，不得作為證據。又被告以外之人於審判外之陳述，雖
    不符合同法第159條之1至第159條之4之規定，但經當事人於
    審判程序同意作為證據，法院審酌該言詞陳述或書面陳述作
    成之情況，認為適當者，亦得為證據，刑事訴訟法第159條
    第1項定有明文。本院以下所採用被告以外之人（含共同被
    告）於審判外之言詞陳述，當事人於本院準備程序及審判期
    日中均表示同意做為審理資料，本院審酌上開證據資料製作
    時之情況，尚無違法不當之瑕疵，亦認為以之作為證據應屬
    適當，依刑事訴訟法第159條之5規定，認前揭證據資料均有
    證據能力，合先敘明。
二、犯罪事實一部分：
（一）訊據被告林仁輝、張耀鑫、鐘建雲、吳茂林、田金福、林
      千皓、游錫鴻對於在森林內各司分工，而盜伐、搬運森林
      主產物等主要事實，在警詢、偵查及本院審理時均坦承不
      諱，且渠等所供述情節互核大致相符。被告林仁輝使用其
      所有挖土機PC220型掩埋木材完成後即由朱睿彬拖運下山
      等情，有證人朱睿彬於警詢之證述可參，復有監視器翻拍
      畫面照片2紙在卷可查。被告林仁輝於97年12月20日至21
      日向李建華租用挖土機2日等情，復有被告李建華（通緝
      中）於警詢、偵查及本院之供述可參。又本件在太平山事
      業區第34林班地遭竊森林主產物生立木7株、枯倒木2株，
      合計山價為1,574,630元等森林被害情形，有告訴代理人
      周真坪於警詢之指述、森林被害告訴書、森林主副產物被
      害價格（山價）查定書、羅東林區管理處太平山工作站針
      一級生立木被害數量明細表、針一級木被害利用材積及總
      售價計算表、林產處分生產費用查定明細表、羅東林區管
      理處太平山工作站取締盜伐竊取案會勘紀錄、太平山事業
      區第34林班國有林木扁柏被害盜伐現場位置圖、太平山事
      業區第34林班扁柏盜伐現場照片、查獲遭竊之生立木（檜
      木）照片數十幀在卷可參。再者，被告林仁輝、張耀鑫、
      鐘建雲共同以挖土機開闢道路之事實，業據被告林仁輝、
      張耀鑫、鐘建雲及吳茂林供述綦詳，且經檢察官現場勘驗
      ，結果為：沿著石頭溪下游往上游行走，走至開闢道路現
      場位置圖所示之第30林班地起點座標X294432、Y0000000
      時是林班地所無之新闢道路，一直開闢至現場位置圖所示
      終點座標X293851、Y0000000，在終點位置設有7株扁柏生
      立木遭砍伐。開闢道路之起點至終點間，沿路有被告林仁
      輝等人所搭設之工寮所遺留下的帳棚，以及裁剪扁柏遺留
      之殘材、木屑3處，沿路道路都是完全裸露沒有任何植被
      ，而且該處並無舊有之林道，新闢道路間也多處嚴重崩塌
      ，土石流落至下邊坡，有土石流失之情形，有台灣宜蘭地
      方法院檢察署檢察官勘驗筆錄在卷可參（98年度偵字第43
      7卷第175頁），復有照片56幀附卷可稽（警一卷第201頁
      至228頁）。是被告林仁輝、張耀鑫、鐘建雲開闢有致生
      水土流失之情形應堪認定。復且，被告林仁輝、吳茂林、
      張耀鑫、鐘建雲、田金福、游錫鴻、謝易洲、黃正華、林
      千皓等人於97年11月至12月間在森林內從事盜採工作互為
      聯繫之情形，復有通聯調閱查詢單數份附卷可稽，並有證
      人黃嘉性、藍聖凱於警詢之證述可參。此外，另有被告林
      仁輝所有開挖道路及竊取國有林木所用之日立牌PC220型
      挖土機1台扣案足憑。
（二）至被告鐘建雲雖辯稱：伊僅是因被告張耀鑫邀請而受僱上
      山工作，不知是違法云云；被告田金福亦辯稱：伊因家計
      困難始與被告鐘建雲一同前往山上工作，其他被告稱工作
      是合法的云云。惟查，前揭竊取森林主產物之工作，非一
      、二日得竟其功，所涉分工複雜，所需經費非低、工作地
      點為森林、工作時間多於於深夜，且所砍伐者為扁柏之珍
      貴樹種等與尋常工作有異之情節，被告鐘建雲、田金福豈
      有不知之理。被告鐘建雲、田金福上開辯解，實屬無稽，
      不足採信。
（三）又被告謝易洲矢口否認上開犯行，辯稱：伊因被告林仁輝
      之通知而上山，原來以為是撿拾漂流木，後來發現是砍伐
      生立木，不敢參與，適被告吳茂林腳痛，就載被告吳茂林
      下山云云。另被告黃正華矢口否認上開犯行，辯稱：伊全
      未參與本件犯行，被告林仁輝也未曾要伊把風云云。經查
      ，被告林仁輝於警詢時即已供稱：有僱用被告謝易洲、黃
      正華負責把風、掃路等語明確（警一卷第35頁）；於偵查
      中亦證稱：被告謝易洲、黃正華在97年12月20日當天晚上
      有在公路上把風，幫伊看有無查緝人員，因為是朋友，所
      以找他們幫忙等語明確（98年度偵字第437卷第197頁）；
      於本院初次調查時亦供述：出貨的那天謝易洲是在公路上
      把風，不是在工作現場等語明確（本院卷一第45頁）。又
      被告吳茂林於警詢及偵查亦均曾供稱：被告謝易洲負責把
      風（警一卷第144頁、98年度偵字第437卷第202頁）。再
      者，被告林千皓於警詢時供稱：97年12月21日凌晨2時至
      嘉蘭菜區載運木材時，現場有林仁輝、吳茂林、謝易洲。
      至於隨伊一同押運木材至嘉義縣裝卸木材之人，有林仁輝
      、吳茂林、黃正華等語（警二卷第74至75頁）；於偵查中
      亦明確證稱：97年12月20日晚上有看到被告謝易洲在現場
      把風等語。另外被告林仁輝供述被告黃正華所使用之行動
      電話號碼為00000000000號，在97年12月20日晚上至97年1
      2月21日凌晨2時許所在基地台位置宜蘭縣大同鄉茂安村志
      航巷1-1號屋頂，適與被告林仁輝所用0000000000號行動
      電話在97年12月21日上午4時許所在基地台位置宜蘭縣大
      同鄉茂安村志航巷1-1號屋頂相同。足以佐證被告黃正華
      確有在場把風之事實。至被告林仁輝於本院審理中改稱被
      告、謝易洲並未參與把風，伊事前請該2人把風，惟屆期
      該2人並未到場云云，被告林千皓亦於本院審理時證稱當
      時天色昏暗，沒有看到被告謝易洲在場把風云云；被告吳
      茂林於偵查中證稱未見被告黃正華云云，而為被告謝易洲
      、黃正華有利之證述。惟查，被告謝易洲、黃正華與被告
      林仁輝、吳茂林、林千皓並無怨隙，與被告林仁輝更有朋
      友關係，則被告林仁輝、吳茂林、林千皓於警詢及偵查中
      自無一致無故誣指被告謝易洲、黃正華參與本件犯行之理
      。又被告黃正華事後復且隨同被告林仁輝南下至嘉義，為
      被告黃正華自承不諱，且有被告林仁輝、吳茂林、證人陳
      錫泉之證述可參，所得贓款其中有25萬元由被告林仁輝用
      以清償被告黃正華，其中145萬則清償被告黃正華之友人
      ，業據被告林仁輝供述綦詳，被告黃正華亦未否認上情，
      顯見被告黃正華其參與程度不低。是被告謝易洲、黃正華
      確有參與本件犯行之事實可堪認定。被告謝易洲、黃正華
      上開辯解，及被告林仁輝、林千皓、吳茂林上開對被告謝
      易洲、黃正華有利之證述，為卸責及迴護之詞，不足採信
      。
（四）被告甲○○矢口否認有何故買贓物之犯行，辯稱：伊係向
      合法木材商王士林購買，不知上開木材為盜贓物云云。惟
      查，上開扁柏9支由被告林仁輝於97年12月21日上午及22
      日上午運至王士林所經營之「合詰木業有限公司」後，於
      97年12月22日下午被告甲○○即前來看木材並以235萬元
      購買，先支付100萬元等情，業據被告甲○○坦承不諱，
      且有王士林於警詢之供述、證人王德隆於警詢之證述可參
      ，復有統一發票及華南商業銀行匯款回條聯各1紙附卷可
      稽。
      被告甲○○雖辯稱不知木材為盜採之贓物云云，惟查，被
      告甲○○為木材商，從事木材買賣達30年，此為被告甲○
      ○自承不諱，則對於所購買木材來源應有能力辨認。又證
      人王士林於本院審理時證稱：伊經營木材買賣達20年，知
      道這些木頭不是進口的，是台灣的檜木，被告林仁輝請伊
      先買下來，嗣後被告甲○○會來看木材，且當場打電話給
      被告甲○○，被告甲○○在電話中亦向伊陳述會來看木材
      。在被告林仁輝卸下木材後，當天下午被告甲○○就來看
      木材，並以235萬元之價格買受該批木材，先支付伊100萬
      元，其餘待事後請款等語明確。則王士林經營木材20年，
      對於辨識木材是否台灣檜木毫無困難，被告甲○○既有30
      年之經驗，焉有不知之理。且被告甲○○與王士林買賣過
      程中，全無向王士林索取來源證明之舉，即遽以高達235
      萬元之價格，向王士林買受木材，足見被告甲○○明知為
      贓物而為買受。被告甲○○上開辯解，為卸責之詞，不足
      採信。綜上，事證明確，被告林仁輝、張耀鑫、鐘建雲、
      吳茂林、田金福、林千皓、游錫鴻、謝易洲、黃正華、甲
      ○○就犯罪事實一之犯行應堪認定。
三、犯罪事實二部分：
（一）訊據被告林仁輝、張耀鑫、陳奕任、李家祥、吳坤明對於
      上揭時地蒐尋國有林木之枯倒木及漂流木等犯行均坦承不
      諱，李家祥就上揭時地未經同意或許可即擅自於國有林地
      內開闢道路之犯行亦坦承不諱，被告林仁輝、張耀鑫則否
      認有開挖道路違反水土保持法之犯行，林仁輝辯稱：伊未
      開挖道路，只有順著溪床一直走進去，將路邊的大小石頭
      搬開云云；被告張耀鑫則辯稱：道路是林仁輝與李家祥開
      挖的，伊未開挖，因伊不會在山區內開怪手云云。被告游
      錫鴻則否認有著手竊取漂流木之犯行，辯稱：伊僅係接獲
      被告林仁輝之電話要伊上山為被告林仁輝等人採買食物，
      尚未參與本件搜尋枯倒木及漂流木之犯行云云。
（二）經查，被告林仁輝、張耀鑫、陳奕任、李家祥、吳坤明、
      對於上揭時地搜尋國有林木之枯倒木及漂流木等犯行，於
      警詢、偵查及本院審理時均坦承不諱，且有被告邱寧鴻（
      通緝中）於警詢、偵查及本院審理時之供述可參。又被告
      林仁輝、張耀鑫有與被告李家祥共同開挖道路，且係林仁
      輝、張耀鑫稱因往神木區（即棲蘭神木園區）上面有1、2
      塊漂流木，所以才開始往上開挖等情，業據被告李家祥供
      述明確。且本件係被告林仁輝、張耀鑫2人提議至上址竊
      取國有林木，由林仁輝指示被告陳奕任、李家祥、吳坤明
      、邱寧鴻一同上山蒐尋漂流木以竊取之，另由張耀鑫提供
      挖土機以開闢道路，被告李家祥即依指示開挖道路等情，
      亦據被告陳奕任、李家祥、吳坤明、邱寧鴻供述綦詳。再
      者，被告林仁輝、張耀鑫、李家祥開挖道路之情形，業據
      檢察官到場勘驗，結果為：自34林班地，往下走至30林班
      地，自座標X295072、Y0000000起至終點X294690、Y00000
      00止，為被告林仁輝、張耀鑫第二次欲盜採檜木之現場，
      原係河川之河道，現已成為便道，均為怪手開挖的痕跡等
      情，有台灣宜蘭地方法院檢察署檢察官勘驗筆錄在卷可查
      ，雖未有致生水土流失之跡證，惟已足認被告林仁輝、張
      耀鑫與李家祥確有開挖道路違反水土保持法之犯意聯絡及
      行為分擔，是其等上開所辯，實係推諉之詞，不足採信。
（三）被告游錫鴻固以上詞置辯，惟查，被告游錫鴻前已參與被
      告林仁輝集團於97年11月至12月間竊取森林主產物之犯行
      ，負責在森林內煮食之工作。則被告游錫鴻對於被告林仁
      輝再度鳩集多人前往石頭溪之目的，應知之甚詳。再者，
      被告林仁輝、陳奕任、及邱寧鴻亦均稱被告游錫鴻於98年
      1月16日上午送食物上山等語明確（98年度偵字第437卷第
      143頁、第136頁、第133頁），則被告游錫鴻即使在客觀
      上未為著手蒐尋漂流木或枯倒木之行為，惟既係以共犯之
      意思參與本件犯行，仍應以共同正犯論處。被告游錫鴻上
      開辯詞，為不足採。
（四）此外，另有被告張耀鑫所租用竊取林木之犯罪工具200型
      挖土機1台、被告林仁輝所有供本件犯行所用之鍊鋸1組、
      無線電3具、無線電備用電池3顆及望遠鏡1支扣案足憑。
      事證明確，被告林仁輝、張耀鑫、陳奕任、李家祥、吳坤
      明、游錫鴻之犯行亦均堪認定。
四、查扁柏係森林之主產物，按森林法上所稱「森林主產物」，
    依森林法第3條及行政院農業委員會訂定之國有林產物處分
    規則第3條等規定，係指林地內生立、枯損、倒伏之竹木及
    餘留之根株、殘材，故竊取林地內枯倒之竹木，應論以竊取
    森林主產物罪，而不能論以普通刑法上之竊盜罪名（最高法
    院82年度台上字第1633號判決意旨參照）。就犯罪事實一部
    分，核被告林仁輝、張耀鑫、鐘建雲、吳茂林、田金福、林
    千皓、黃正華、謝易洲、游錫鴻所為，均係犯森林法第52條
    第1項第4、6款之結夥2人以上、為搬運贓物使用車輛竊取森
    林主產物罪；被告林仁輝、張耀鑫、鐘建雲另犯水土保持法
    第32條第1項之非法開發致水土流失罪；被告甲○○係犯刑
    法第349條第2項之故買贓物罪。就犯罪事實二部分，被告林
    仁輝、張耀鑫、李家祥、吳坤明、陳奕任、游錫鴻係犯森林
    法第52條第2項、第1項第4款之結夥2人以上竊取森林主產物
    未遂罪；被告林仁輝、張耀鑫、李家祥另犯水土保持法第32
    條第4項、第1項非法開發致水土流失未遂罪。被告林仁輝、
    張耀鑫、鐘建雲、吳茂林、田金福、林千皓、黃正華、謝易
    洲、游錫鴻、不詳姓名年籍之成年人與通緝中之李建華就犯
    罪事實一森林法第52條第1項第4、6款之犯行；被告林仁輝
    、張耀鑫、鐘建雲就犯罪事實一水土保持法第32條第1項之
    犯行；被告林仁輝、張耀鑫、游錫鴻、李家祥、吳坤明、陳
    奕任與通緝中之邱寧鴻就犯罪事實二森林法第52條第2項、
    第1項第4款之犯行；被告林仁輝、張耀鑫、李家祥就犯罪事
    實二水土保持法第32條第4款、第1項之犯行，各有犯意之聯
    絡及行為之分擔，分別均為共同正犯。被告林仁輝、張耀鑫
    、游錫鴻、李家祥、吳坤明、陳奕任所犯上開未遂罪部分，
    均依刑法第25條第2項之規定減輕之。被告林仁輝、張耀鑫
    、鐘建雲、游錫鴻、李家祥所犯上開數罪間，犯意各別，罪
    名有異，應各予分論併罰。被告鐘建雲前因竊盜案件，前經
    法院判決判處有期徒刑9月確定，於95年7月14日縮刑期滿執
    行完畢；被告謝易洲前因毒品危害防制條例案件，經法院判
    決判處有期徒刑6月確定，於97年5月27日易科罰金執行完畢
    ；被告游錫鴻前因竊盜案件，前經法院判決判處有期徒刑4
    月確定，經減刑為有期徒刑2月，於96年9月20日易科罰金執
    行完畢；被告林千皓因違反森林法案件，前經法院判決判處
    有期徒刑5月確定，於96年3月29日易科罰金執行完畢；被告
    李家祥前因過失致死及公共危險案件，經判決判處應執行有
    期徒刑9月確定，於94年6月30日縮刑期滿執行完畢；被告黃
    正華前因傷害案件，經法院判決判處有期徒刑3月，減為有
    期徒刑1月15日，於97年7月16日易科罰金執行完畢，各有台
    灣高等法院被告前案紀錄表1份在卷足憑，渠等於5年內故意
    再犯本件有期徒刑以上之罪，核均屬累犯，各依刑法第47條
    第1項之規定加重其刑，被告游錫鴻、李家祥部分，並與前
    揭未遂犯部分先加重後減輕之。爰審酌被告林仁輝、張耀鑫
    係竊取森林主產物及違反水土保持法之主謀，於本案犯罪事
    實一經檢警偵查中，又再犯犯罪事實二之犯行，足見其等惡
    性非輕，而其等僅為一已私利，蔑視國家對森林資源之保護
    ，所盜取之林木扁柏生立木之數量多達7株，其中胸徑少則7
    0公分、多達100公分，為大自然已孕育數百年之珍貴資源，
    所竊得森林主產物扁柏之山價合計高達1,574,630元，使國
    土嚴重遭受破壞，應予嚴懲，被告鐘建雲、吳茂林、田金福
    雖受僱參與本件犯行，惟渠等均有著手砍伐林木，惡性非輕
    ，被告林千皓載運贓物，亦不容輕貸，被告黃正華、謝易洲
    、游錫鴻參與程度較輕，被告林仁輝、張耀鑫、鐘建雲、李
    家祥破壞水土保持之情節，被告陳奕任、吳坤明僅共同竊與
    竊取森林主產物未遂，犯行較輕，被告甲○○為圖利而故買
    贓物，各對森林保育與國家財產造成損害之程度，及渠等各
    別生活狀況、智識程度、犯罪後坦承部分或全部犯行等一切
    情狀，分別量處如主文所示之刑，併就林仁輝、張耀鑫、鐘
    建雲、吳茂林、田金福、林千皓、黃正華、謝易洲、游錫鴻
    各併科處贓額2倍之罰金3,149,260元（1,574,630×2＝3,14
    9,260），並諭知罰金易服勞役之折算標準。另就被告李家
    祥、吳坤明、陳奕任、甲○○所處有期徒刑部分諭知易科罰
    金之折算標準，再就被告林仁輝、張耀鑫、鐘建雲、游錫鴻
    、李家祥定其應執行刑後，並就被告林仁輝、張耀鑫、鐘建
    雲、游錫鴻諭知罰金易服勞役之折算標準，暨就李家祥諭知
    易科罰金之折算標準。扣案之日立牌ＰC220型挖土機1台（
    附表編號一）、挖土機鑰匙1支、鍊鋸1組、望遠鏡1架、無
    線電3具、無線電備用電池3顆（附表編號二），係供犯罪所
    用之物，且為被告林仁輝所有，業據被告林仁輝、張耀鑫供
    承在卷，依刑法第38條第1項第2款宣告沒收。至扣案之200
    型挖土機1台，為被告張耀鑫向他人租用，業據張耀鑫提出
    租約1份在卷可查；行動電話6支，為被告等個人通訊用品，
    爰均不予宣告沒收。
據上論斷，應依刑事訴訟法第299條第1項前段，森林法第52條第
1項第4、6款、第2項，水土保持法第32條第1項、第4項，刑法第
11條前段、第28條、第349條第2項、第25條、第47條第1項、第4
1條第1項前段、第42第5項前段、第51條第5款、第38條第1項第2
款判決如主文。
本案經檢察官張立言到庭執行職務
中    華    民    國    99    年    4     月    9     日
                  刑事第三庭  審判長法  官  黃永勝
                                    法  官  陳映佐
                                    法  官  謝佩玲
以上正本證明與原本無異。
如不服本判決應於收受本判決後10日內向本院提出上訴書狀，並
應敘述具體理由。若未敘述理由者，應於上訴期間屆滿後20日內
向本院補提理由書狀（均須按他造當事人之人數附繕本）。
                                    書記官  李玉雲
中    華    民    國    99    年    4     月    9     日
附表
┌─┬─────────────┐
│編│  沒 收 物                │
│號│                          │
├─┼─────────────┤
│一│日立牌ＰC220型挖土機壹台  │
│  │                          │
├─┼─────────────┤
│二│挖土機鑰匙壹支            │
│  │鍊鋸壹組                  │
│  │望遠鏡壹架                │
│  │無線電參具                │
│  │無線電備用電池參顆        │
└─┴─────────────┘
附錄本案論罪科刑法條全文：
森林法第52條第1項第4款、第6款、第2項
竊取森林主、副產物而有左列情形之一者，處六月以上五年以下
有期徒刑，併科贓額二倍以上五倍以下罰金：
四、結夥二人以上或僱使他人犯之者。
六、為搬運贓物，使用牲口、船舶、車輛，或有搬運造材之設備
    者。
前項未遂犯罰之。
水土保持法第32條第1項、第4項
在公有或私人山坡地或國、公有林區或他人私有林區內未經同意
擅自墾殖、占用或從事第八條第一項第二款至第五款之開發、經
營或使用，致生水土流失或毀損水土保持之處理與維護設施者，
處六個月以上五年以下有期徒刑，得併科新台幣六十萬元以下罰
金。但其情節輕微，顯可憫恕者，得減輕或免除其刑。
第一項未遂犯罰之。
中華民國刑法第349條第2項
搬運、寄藏、故買贓物或為牙保者，處5年以下有期徒刑、拘役
或科或併科1千元以下罰金。

司法院資訊處製作；財團法人民間司法改革基金會備份。
